臺灣臺北地方法院民事小額判決
110年度店小字第1859號
原      告  臺灣產物保險股份有限公司

法定代理人  李泰宏  
訴訟代理人  韓奇峰  
            黃釗輝  
            楊承堯  
被      告  何光宗  


訴訟代理人  何麗華  
            謝立中  
上列當事人間請求侵權行為損害賠償事件，本院於民國111年7月
5日言詞辯論終結，判決如下：
　　主　　　文
被告應給付原告新臺幣壹萬伍仟柒佰參拾伍元，及自民國一一○
年十一月四日起至清償日止，按週年利率百分之五計算之利息。
訴訟費用（減縮部分除外）新臺幣壹仟元由被告負擔。
本判決得假執行。但被告如以新臺幣壹萬伍仟柒佰參拾伍元為原
告預供擔保，得免為假執行。
    事實及理由
一、按因侵權行為涉訟者，得由行為地之法院管轄。民事訴訟法
    第15條定有明文。查，本件侵權行為地在臺北市文山區，本
    院自有管轄權。次按訴狀送達後，原告不得將原訴變更或追
    加他訴，但減縮應受判決事項之聲明者，不在此限。同法法
    第255條第1項第3款亦有明文。查，本件原告原請求被告給
    付新臺幣（下同）24,225元及利息，嗣於民國111年1月25日
    言詞辯論期日當庭減縮為15,735元及利息，核與前揭規定相
    符，應予准許。
二、原告主張：被告於108年10月27日上午10時40分許，駕駛車
    牌0000-00號自用小客車（下稱A車），在臺北市○○區○○街○0
    00號後棟處，因未注意車前狀況之過失，撞擊停放該處之車
    牌000-0000號普通重型機車（下稱C車），並致C車推撞伊承
    保、訴外人曾逸筑所有且停放在該處之車牌000-0000號自用
    小客車（下稱B車），致B車受損。B車經送修，修復費用為2
    4,225元（含零件費用10,889元、工資3,400元、烤漆9,936
    元），伊業依保險契約理賠曾逸筑，故依保險法第53條規定
    取得代位求償權，並經考量零件折舊因素，認被告就B車應
    賠償15,735元（含計算折舊後之零件費用2,399元、工資3,4
    00元、烤漆9,936元），爰依侵權行為及保險代位之法律關
    係提起本件訴訟，並聲明：被告應給付原告15,735元，及起
    訴狀繕本送達翌日起至清償日止，按週年利率5%計算之利息
    。
三、被告則以：伊當時雖造成C車傾倒撞擊B車保險桿左後側，惟
    並未實際造成B車損害，若B車後車廂無法關閉表示撞擊力道
    大方受損如此嚴重，B車卻於事故後1個月餘才進廠維修，該
    部分損害應非伊造成等語，資為抗辯，並聲明：原告之訴駁
    回。　
四、本院之判斷：　　
　㈠、按汽車在使用中加損害於他人者，駕駛人應賠償因此所生
      之損害。但於防止損害之發生已盡相當之注意者，不在此
      限。民法第191條之2定有明文。前揭規定，乃舉證責任倒
      置之規定，損害賠償採「推定過失責任」，除當事人得舉
      證證明其於防止損害之發生已盡相當之注意者外，凡動力
      車輛在使用中加損害於他人者，即應負賠償責任。又按汽
      車起駛前應顯示方向燈，注意前後左右有無障礙或車輛行
      人，並應讓行進中之車輛行人優先通行。道路交通安全規
      則第89條第1項第7款規定甚明。查，被告於首揭時、地駕
      駛A車自路旁起駛時，撞擊停放在其前方之C車左側，致該
      車向右傾倒並撞擊停放在C車右側之B車等節，有卷附臺北
      市政府警察局交通警察大隊道路交通案卷（含A3類道路交
      通事故現場圖、初步分析研判表、調查報告表、調查紀錄
      表、現場及車損照片）可證（本院卷第27至47頁），被告
      亦未爭執肇事責任，堪信為真。
　㈡、再按不法毀損他人之物者，被害人得請求賠償其物因毀損
      所減少之價額，民法第196條定有明文；又物被毀損時，
      被害人除得前揭規定請求賠償外，並不排除民法第213至2
      15條之適用；依民法第196條請求賠償物被毀損所減少之
      價額，得以修復費用為估定之標準，但以必要者為限（例
      如︰修理材料以新品換舊品，應予折舊）。最高法院77年
      度第9次民事庭會議決議可資參照。再按被保險人因保險
      人應負保險責任之損失發生，而對於第三人有損失賠償請
      求權者，保險人得於給付賠償金額後，代位行使被保險人
      對於第三人之請求權；但其所請求之數額，以不逾賠償金
      額為限。保險法第53條第1項亦有明定。
　　１、原告承保之B車為105年7月出廠之自用小客車，其修復費
        用24,225元（含零件費用10,889元、工資3,400元、烤
        漆9,936元），原告已依保險契約理賠曾逸筑等節，有
        卷附B車行車執照、受損部分照片、建富汽車股份有限
        公司（下稱建富汽車）土城服務廠估價單、統一發票可
        佐（本院卷第13、17至19、105至109頁）可佐，亦堪信
        為真實。
　　２、次查，證人即C車車主甲○○證稱：伊當時與客人都在店裡
        ，沒有看到實際情況，只聽到蹦一聲，伊出去查看發現
        C車倒在B車車上，B車是客人的車，伊就進去通知客人
        出來看，B車後面大牌左邊有凹下去，這是比較明顯的
        部分，客人認為車子後面有被撞到凹陷，所以就針對撞
        擊部分請警察現場拍照，開車的先生有詢問伊是否需要
        賠償，伊認為C車只有後照鏡歪了，就沒有要求賠償等
        語（本院卷第150至152頁），與警方拍攝之現場照片，
        可辨識B車後保險桿有凹陷，且其凹陷位置接近後車廂
        （本院卷第47頁）情形相符。
　　３、再查，建富汽車函覆受損及修復項目略以：後廂蓋下方
        有受損；後廂蓋六角鎖做動不良試校正；後保桿無法修
        復；後下巴蓋為素材、後蓋標誌、後保側扣、後保固定
        扣子等為耗材（本院卷第121頁），本院審酌上開受損
        位置與前揭證據所揭露者，尚稱一致，衡以證人甲○○證
        稱在室內可聽聞碰撞聲，足信兩車碰撞時力道非輕，而
        汽車因外力撞擊，受損情形往往不僅初步外觀所顯示者
        ，其餘受損情形，通常需經實際檢修，始能發現並確認
        ，且後保險桿多為塑膠材質，若因碰撞擠壓可能造成變
        形甚至凹裂，後保險桿更換時，相關之素材、耗材無法
        重複使用需一併更換，均屬合理，應信原告就系爭車輛
        之修復費用已盡相當證明之責。
　　４、被告雖以C車係後照鏡接觸B車後車身，C車後照鏡僅有歪
        斜並無實際受損，衡其力道應不致造成B車後保險桿破
        裂，且B車自事故至進廠維修相隔一個月有餘，抗辯前
        揭受損情形並非其所造成，惟C車傾倒時僅有後照鏡與B
        車接觸為被告片面抗辯，參以證人甲○○前揭在室內可聽
        聞碰撞聲及查看時目睹C車傾倒在B車上之證述並佐以車
        損照片，並考量汽車後保桿較車身向外突出，C車其他
        部分如內含金屬製品之把手有碰撞到B車方造成凹陷等
        損害，應較被告抗辯僅後照鏡碰觸合理。復依前開估價
        單及建富汽車函，B車係於110年11月11日進廠，距事故
        日僅隔約半個月，並非被告所辯逾1個月，其期間尚屬
        合理，被告亦未能舉證有其他原因足以造成B車前揭車
        損，所辯礙難採信。
　  ５、惟關於更新零件部分之請求，應以扣除按汽車使用年限
        計算折舊後之費用為限。參酌營利事業所得稅查核準則
        第95條第6項規定「固定資產提列折舊採用定率遞減法
        者，以1年為計算單位，其使用期間未滿1年者，按實際
        使用之月數相當於全年之比例計算之，不滿1月者，以1
        月計」，B車係於108年10月27日因系爭事故受損，故自
        出廠至肇事時已使用3年4月，依行政院所頒固定資產耐
        用年數表及固定資產折舊率規定，非運輸業用客車、貨
        車之耐用年數為5年，依定率遞減法每年折舊369‰，則
        零件扣除折舊後之修復費用可估定為2,399元【計算式
        詳附表】，加計工資3,400元、烤漆9,936元，共計15, 
        735元。原告請求被告賠償於前開金額之範圍內，自屬
        可採。　
　㈢、末按給付無確定期限者，債務人於債權人得請求給付時，
      經其催告而未為給付，自受催告時起，負遲延責任；其經
      債權人起訴而送達訴狀，與催告有同一之效力。遲延之債
      務，以支付金錢為標的者，債權人得請求依法定利率計算
      之遲延利息。應付利息之債務，其利率未經約定，亦無法
      律可據者，週年利率為5%。民法第229條第2項、第233條
      第1項前段及第203條分別定有明文。本件屬侵權行為損害
      賠償之債，自屬無確定期限者，又係以支付金錢為標的，
      依前揭規定，原告請求被告給付起訴狀繕本送達之翌日即
      110年11月4日（本院卷第51頁送達證書）起至清償日止，
      按法定利率5%計算之遲延利息，應屬有據。
五、從而，原告依侵權行為及保險代位之法律關係，請求被告給
    付如主文第1項所示金額，為有理由，應予准許。　　
六、本件係依小額程序為被告敗訴之判決，依民事訴訟法第436
    條之20規定，應依職權宣告假執行；並依同法第392條第2項
    規定，依職權為被告如預供擔保，得免為假執行之宣告。
七、訴訟費用負擔之依據：民事訴訟法第78條。並依職權確定本
    件訴訟費用額為1,000元（即減縮後裁判費）如主文第2項所
    示。
中　　華　　民　　國　　111 　年　　7 　　月　　26　　日
                  新店簡易庭法  官　林志煌
上正本證明與原本無異。
如不服本判決，應於判決送達後20日內向本庭（231204新北市○○
區○○路0段000號）提出上訴狀（須按他造當事人之人數附繕本）
，並表明上訴理由（上訴理由應表明：一、原判決所違背之法令
及其具體內容。二、依訴訟資料可認為原判決有違背法令之具體
事實），如於本判決宣示後送達前提起上訴者，應於判決送達後
20日內補提上訴理由書（須附繕本），如未於上訴後20日內補提
合法上訴理由書，法院得逕以裁定駁回上訴。
如委任律師提起上訴者，應一併繳納上訴審裁判費。
中　　華　　民　　國　　111 　年　　7 　　月　　26　　日
                            書記官  周怡伶
附表
-----
折舊時間           金額
第1年折舊值        10,889×0.369=4,018
第1年折舊後價值    10,889-4,018=6,871
第2年折舊值        6,871×0.369=2,535
第2年折舊後價值    6,871-2,535=4,336
第3年折舊值        4,336×0.369=1,600
第3年折舊後價值    4,336-1,600=2,736
第4年折舊值        2,736×0.369×(4/12)=337
第4年折舊後價值    2,736-337=2,399